【裁判字號】    99,易,36
【裁判日期】    990810
【裁判案由】    恐嚇取財等
【裁判全文】
臺灣臺南地方法院刑事判決                99年度易字第36號
公  訴  人  臺灣臺南地方法院檢察署檢察官
被      告  乙○○
上列被告因恐嚇取財等案件，經檢察官聲請以簡易判決處刑（99
年度偵緝字第1111號、99年度偵緝字第1112號），本院受理後（
受理案號為98年度簡字第3151號），認為不宜以簡易判決處刑，
改依通常程序審理後，被告於本院準備程序中就被訴事實為有罪
之陳述，經本院合議庭裁定改用簡式審判程序，判決如下：
    主  文
乙○○幫助意圖為自己不法之所有，以詐術使人將本人之物交付
，處有期徒刑月，如易科罰金，以新臺幣壹仟元折算壹日；又
幫助意圖為自己不之所有，以恐嚇使人將本人之物交付，處有期
徒刑陸月，如易科罰金，以新臺幣壹仟元折算壹日。應執行有期
徒刑捌月，如易科罰金，以新臺幣壹仟元折算壹日。
    事實及理由
一、犯罪事實：乙○○能預見提供金融機構之帳戶供不明人士使
    用，易為犯罪集團作為財產犯罪之工具，竟仍基於幫助他人
    詐欺之不確定故意，分別為下列犯罪行為：(一)於98年1月間
    ，在臺南縣永康市○○○街巷口，以新台幣1,000元為代價
    ，將其所有之八里郵局帳號00000000000000號帳戶之存摺、
    提款卡與提款密碼，出賣予不詳姓名年籍之人。嗣該人取得
    上開帳戶存摺、提款卡及密碼後，即與其所屬之詐欺集團，
    共同基於意圖為自己不法所有，在網路「露天拍賣網站」佯
    以賣家「小連」為名，銷售筆記型電腦，每台價格新臺幣2
    萬8 千元，致使不知情之丁○○陷於錯誤，向其購買筆記型
    電腦1台，而於98年2月27日12時52分許如數匯款於乙○○上
    述八里郵局帳戶，嗣因匯款後遲未取得筆記型電腦，經查詢
    後始知受騙。(二)於民國98年2月25日，在京城銀行開元分行
    門口，以新台幣1,000元為代價，將其甫申辦之京城商業銀
    行開元分行（下稱京城銀行）帳號000-000000000000號帳戶
    之存摺、提款卡與提款密碼，出賣予真實姓名年籍不詳之人
    。嗣該人取得上開帳戶存摺、提款卡及密碼後，即與其所屬
    之擄鴿勒贖集團，共同基於意圖為自己不法所有之概括犯意
    聯絡，自98年3月10日，在不詳地點架網竊取甲○○所有飛
    經該處之賽鴿，並從賽鴿腳環取得鴿主電話，而於98年3月
    10 日11時與甲○○電話聯絡，要求匯入款項，才肯放飛賽
    鴿等語，致使甲○○因恐賽鴿遭遇不測而心生畏懼，而依對
    方指示，於同日某時匯款新台幣2240元至乙○○之京城銀行
    帳戶內，並遭提領一空。嗣因甲○○報警處理，始悉上情。
    案經臺南市警察局第六分局報請偵辦及臺中縣警察局大甲分
    局報由臺灣臺中地方法院檢察署呈請臺灣高等法院檢察署檢
    察長函轉臺灣臺南地方法院檢察署檢察官偵查起訴。
二、本件被告所犯係死刑、無期徒刑、最輕本刑為三年以上有期
    徒刑以外之罪，其於準備程序中就被訴事實為有罪之陳述，
    經法官告知簡式審判程序之旨，並聽取公訴人及被告之意見
    後，認宜為簡式審判程序，依刑事訴訟法第273條之1第1項
    規定，裁定進行簡式審判程序加以審理，則依據刑事訴訟法
    第273條之2、同法第159條第2項之規定，不適用傳聞法則有
    關限制證據能力之相關規定；並得依同法第310條之2之準用
    同法第454條之規定製作略式判決書（僅記載「證據名稱」
    ），合先敘明。
三、前項犯罪事實，有下列證據可證：
  (一)被告乙○○於警詢、偵查中之供述及本院審理中之自白。
  (二)被害人丁○○於警詢中之指述。
  (三)被害人甲○○於警詢中之指述。
  (四)丁○○提出之中華郵政公司自動櫃員機儲戶交易明細表1紙
    。
  (五)甲○○提出之后里鄉農會匯款委託書(收據聯)1紙。
  (六)被告之八里郵局開戶資料及帳戶交易明細單各1紙。
  (七)被告之京城銀行開戶資料及客戶提存記錄單各1紙。
四、論罪科刑：
  (一)按刑法上之幫助犯，係指以幫助之意思，對於正犯資以助力
    ，而未參與實施犯罪之行為者而言（最高法院49年臺上字第
    77號判例參照）。查被告乙○○犯罪事實欄(一)所為，係單純
    提供銀行帳戶供他人詐欺犯罪使用，並不等同於向被害人施
    以欺罔之詐術行為，且亦無證據證明被告參與詐欺取財犯行
    之構成要件行為，應僅得認定被告係基於幫助他人詐欺財物
    之犯意而為之，且其所為提供銀行帳戶予他人之行為係屬詐
    欺取財罪構成要件以外之行為。故核被告乙○○犯罪事實欄
    (一)所為，係犯刑法第30條第1項前段、第339條第1項之幫助
    詐欺取財罪，被告係幫助他人犯罪，應依刑法第30條第2項
    規定，按正犯之刑減輕之。
  (二)次按刑法第346條第1項之恐嚇取財罪，與同法第339條第1項
    之詐欺取財罪，二者之區別，在於前者係施用使人心生畏佈
    之恐嚇手段，致被害人心生畏懼，明知不應交付財物而交付
    ，後者則係施用詐術手段，使人陷於錯誤，誤信應交付財物
    而交付。惟上開之恐嚇手段，常以虛假之事實為內容，故有
    時亦不免含有詐欺之性質，倘含有詐欺性之恐嚇取財行為，
    足使人心生畏懼時，自應僅論以高度之恐嚇取財罪，殊無再
    適用詐欺取財之餘地（最高法院84年度台上字第1993號判決
    意旨參照）。又被告單純提供帳戶予他人使用之行為，並不
    能逕與向被害人施以恫嚇之恐嚇行為等視，且亦無證據證明
    被告有參與恐嚇取財犯行之構成要件行為，是被告所為僅係
    對於他人實施之恐嚇取財犯行，資以助力，應僅構成恐嚇取
    財罪之幫助犯。故核被告乙○○犯罪事實欄(二)所為，係犯刑
    法第30條第1項前段及同法第346條第1項之幫助恐嚇取財罪
    ，被告係幫助他人犯罪，應依刑法第30條第2項規定，按正
    犯之刑減輕之。
  (三)又被告乙○○所犯之前開二罪間，犯意各別，行為互殊，應
    予分論併罰。爰審酌被告為貪圖小利而觸法，所為幫助犯行
    ，助長不法詐欺及恐嚇取財犯罪之氣焰，危害忠厚之社會大
    眾及金融經濟，並增加查緝詐欺犯罪之困難，兼衡被告素行
    狀況、智識程度、犯罪手段、動機、所生危害，犯後尚知坦
    承犯行之態度等一切情狀，分別量處如主文所示之刑，並分
    別諭知易科罰金之折算標準，並定應執行刑如主文所示，亦
    諭知如易科罰金之折算標準。
據上論斷，應依刑事訴訟法第299條第1項前段，刑法第30條第1
項前段、第2項、第339第1項、第346條第1項、第51條第5款、第
41條第1項前段、第41條第8項，刑法施行法第1條之1，判決如主
文。
本案經檢察官丙○○到庭執行職務。
中    華    民    國    99    年    8     月    10    日
                  刑事第二庭  法  官  蘇義洲
以上正本證明與原本無異。
如不服本判決，應於收受本判決後10日內，向本院提出上訴書狀
，並應敘述具體理由。其未敘述上訴理由者，應於上訴期間屆滿
後20日內向本院補提理由書狀（均須按他造當事人之人數附繕本
）「切勿逕送上級法院」。
                              書記官  張宜柔
中    華    民    國    99    年    8     月    10    日
附錄本案所犯法條全文
中華民國刑法第339條第1項
意圖為自己或第三人不法之所有，以詐術使人將本人或第三人之
物交付者，處 5 年以下有期徒刑、拘役或科或併科 1 千元以下
罰金。
以前項方法得財產上不法之利益或使第三人得之者，亦同。
前二項之未遂犯罰之。
中華民國刑法第346條第1項
意圖為自己或第三人不法之所有，以恐嚇使人將本人或第三人之
物交付者，處 6 月以上 5 年以下有期徒刑，得併科 1 千元以
下罰金。
以前項方法得財產上不法之利益，或使第三人得之者，亦同。
前二項之未遂犯罰之。

司法院資訊處製作；財團法人民間司法改革基金會備份。
